【裁判字號】    92,訴,2645
【裁判日期】    921110
【裁判案由】    損害賠償
【裁判全文】
臺灣臺中地方法院民事判決  九十二年訴字第二六四五號
    原      告  乙○○
    訴訟代理人  許錫津  律師
    被      告  甲○○
當事人間請求損害賠償事件，本院於民國九十二年十月二十日言詞辯論終結，判決如
下：
    主      文
被告應給付原告新臺幣玖拾萬元，及自民國九十一年八月十二日起至清償日止按年息
百分之五計算之利息。
訴訟費用由被告負擔。
本判決於原告以新臺幣拾萬元為被告供擔保後，得假執行。
    事      實
一、原告方面：
  (一)聲明：除假執行供擔保之金額外，餘如主文所示。
  (二)陳述：
  1.被告明知其並無妹婿任職於大陸地區江蘇省國臺辦，亦不認識大陸地區江蘇省國
    臺辦人員，竟對外宣稱其妹婿係大陸地區江蘇省國臺辦官員。並於民國九十一年
    七月二十九日及其後數日內，原告因妹婿趙重金於同年七月間，在大陸地區南京
    市經商期間，與合夥人林秋月發生債務糾紛，護照遭當地公安局扣留無法返臺，
    原告之友人陳來成因曾聽聞被告表示其妹婿為大陸地區江蘇省國臺辦官員，數度
    帶同原告及其堂兄林金松至臺中縣烏日鄉○○路一０四三號被告住處，請求被告
    幫忙使趙重金順利取回護照返臺，被告竟意圖為自己不法之所有，向原告詐稱：
    此事簡單，你們遇到貴人等語，使原告陷於錯誤，誤以為被告確有辦法利用大陸
    地區江蘇省國臺辦官員之關係，幫忙趙重金順利取回護照返臺，而於同年八月初
    某日，在原告住處，交付新臺幣（下同）二十萬元活動費予被告。惟被告取得二
    十萬元活動費後，未為任何處理，即又於同年八月十一日或十二日，向原告佯稱
    事情已近完成，尚須人民幣十六萬元活動費尾款等語，使原告信以為真，再於上
    址住處交付七十萬元予被告，嗣被告僅於同年八月十二日，以電話委託在大陸地
    區經商之我國籍人士余坤禧想辦法，余坤禧答以如利用邊防大隊謊稱臺胞證遺失
    ，帶趙重金出境需三十萬元等語，並前往大陸地區南京市與趙重金會面，透過大
    陸地區官員瞭解案情結果，得知趙重金之護照及臺胞證係因刑案遭扣押，須與林
    秋月和解始得取得，建議趙重金至香港後再向中國旅行社申報護照遺失，申請補
    發臨時護照返臺，但為趙重金所拒，余坤禧在南京市停留二天即先行離去，離去
    前雖囑咐趙重金找廈門明發集團隋永明，然隋永明亦無法處理，趙重金不得已自
    己在廈門找機會偷渡經由金門返臺，乙○○始知受騙，被告事後則交付三十萬元
    予余坤禧。案經原告訴由臺灣臺中地方法院檢察署檢察官偵查起訴，被告並經鈞
    院判處有期徒刑六月確定在案。
  2.被告趁原告之急，偽稱可以利用大陸公安局關係讓趙重金順利返臺，使原告陷於
    錯誤而交付前揭九十萬元，已侵害原告之財產權，自應負回復原狀之責，又本件
    回復原狀應給付者亦為金錢，故被告應自損害時加給利息，故請求如聲明所示。
二、被告方面：
  (一)聲明：駁回原告之訴及假執行之聲請。
  (二)陳述：被告雖有拿到原告所交付之前開二十萬元及七十萬元二筆款項，但二十萬
    元是原告自行拿到被告住處，且此二十萬元應為被告幫原告處理事情之處理費用
    ，原告並稱此二十萬元是作為公關費用之用，被告並以之作為請余坤禧等人。另
    七十萬元部分固係被告要求原告拿出，但被告有幫原告處理事情，並無欺騙情事
    。
三、本院依職權調閱本院九十二年度易字第一七八五號刑事歷審卷宗。
    理      由
一、本件原告主張：被告明知其並無妹婿任職於大陸地區江蘇省國臺辦，亦不認識大
    陸地區江蘇省國臺辦人員，竟對外宣稱其妹婿係大陸地區江蘇省國臺辦官員。並
    於九十一年七月二十九日及其後數日內，原告因妹婿趙重金於同年七月間，在大
    陸地區南京市經商期間，與合夥人林秋月發生債務糾紛，護照遭當地公安局扣留
    無法返臺，原告之友人陳來成因曾聽聞被告表示其妹婿為大陸地區江蘇省國臺辦
    官員，數度帶同原告及其堂兄林金松至臺中縣烏日鄉○○路一０四三號被告住處
    ，請求被告幫忙使趙重金順利取回護照返臺，被告竟意圖為自己不法之所有，向
    原告詐稱：此事簡單，你們遇到貴人等語，使原告陷於錯誤，誤以為被告確有辦
    法利用大陸地區江蘇省國臺辦官員之關係，幫忙趙重金順利取回護照返臺，而於
    同年八月初某日，在原告住處，交付二十萬元活動費予被告。惟被告取得二十萬
    元活動費後，未為任何處理，即又於同年八月十一日或十二日，向原告佯稱事情
    已近完成，尚須人民幣十六萬元活動費尾款等語，使原告信以為真，再於上址住
    處交付七十萬元予被告，嗣被告僅於同年八月十二日，以電話委託在大陸地區經
    商之我國籍人士余坤禧想辦法，余坤禧答以如利用邊防大隊謊稱臺胞證遺失，帶
    趙重金出境需三十萬元等語，並前往大陸地區南京市與趙重金會面，透過大陸地
    區官員瞭解案情結果，得知趙重金之護照及臺胞證係因刑案遭扣押，須與林秋月
    和解始得取得，建議趙重金至香港後再向中國旅行社申報護照遺失，申請補發臨
    時護照返臺，但為趙重金所拒，余坤禧在南京市停留二天即先行離去，離去前雖
    囑咐趙重金找廈門明發集團隋永明，然隋永明亦無法處理，趙重金不得已自己在
    廈門找機會偷渡經由金門返臺，乙○○始知受騙，被告事後則交付三十萬元予余
    坤禧。案經原告訴由臺灣臺中地方法院檢察署檢察官偵查起訴，並經本院對於被
    告以詐欺罪，判處有期徒刑六月確定之事實，業據調閱本院九十二年度易字第一
    七八五號刑事歷審卷宗查核屬實。
二、被告對於曾收受原告交付九十萬元乙節不爭執，惟抗辯：二十萬元是原告自行拿
    到被告住處，且此二十萬元應為被告幫原告處理事情之處理費用，原告並稱此二
    十萬元是作為公關費用之用，被告並以之作為請余坤禧等人。另七十萬元部分故
    係被告要求原告拿出，但被告有幫原告處理事情，並無欺騙情事等語，經查，證
    人林金松於本院刑事庭審理時證稱：「因為我跟乙○○是堂兄弟，趙重金發生事
    情，他向（我）說，我以前曾聽陳來成說過，甲○○對大陸很有辦法，我以前也
    聽甲○○說過，當日我們三人去找他，他說我們遇到貴人，並說他妹妹嫁給國臺
    辦的官員，陳來成要乙○○先給他二十萬元的費用，後來甲○○又打電話給乙○
    ○說還要費用，我及陳來成就陪乙○○交給甲○○七十萬元，交給他的時候，他
    就要趙重金買機票，幾天內就可以回來，結果沒回來」等語，又證人余坤禧於本
    院刑事庭審理時則證稱：伊兩年前就已經認識被告，九十一年八月十二日被告有
    拜託我處理趙重金之事情，他說他朋友在大陸與股東發生財務糾紛，護照、臺胞
    證被扣留，要我想辦法帶他回臺灣，我向他說如果利用邊防大隊謊稱臺胞證遺失
    ，帶他出境需要三十萬元，後來我瞭解，趙重金是因為刑案被扣押臺胞證及護照
    ，所以沒有辦法拿回來，我有透過關係去找大陸官員瞭解案情，也有到南京市跟
    趙重金會面，大陸官員向我說只要趙重金跟林秋月和解，就可以歸還臺胞證及護
    照，但是當時林秋月在臺灣。我在大陸先處理關於三十萬元之事，回臺後，被告
    他才拿給我三十萬元，我先繳給廈門明發集團的總裁隋永明協助處理，我因為要
    去泰國，所以回臺，我有留隋永明之電話要趙重金去找他，我從泰國回來，於九
    月一日再到大陸，已聯絡不上趙重金，我問隋永明，他說趙重金只有打電話給他
    說要到廈門，結果沒有來等語。足見被告取得原告交付之九十萬元後，僅委託在
    大陸地區經商之我國籍人士余坤禧想辦法，余坤禧答以如利用邊防大隊謊稱臺胞
    證遺失，帶趙重金出境需三十萬元等語，並前往大陸地區南京市與趙重金會面，
    透過大陸地區官員瞭解案情結果，得知趙重金之護照及臺胞證係因刑案遭扣押，
    須與林秋月和解始得取得，建議趙重金至香港後再向中國旅行社申報護照遺失，
    申請補發臨時護照返臺，但為趙重金所拒，余坤禧在南京市停留後旋即先行離去
    ，離去前囑咐趙重金找廈門明發集團隋永明，但隋永明亦無法處理，趙重金不得
    已自己在廈門找機會偷渡經由金門返臺，被告事後交付三十萬元予余坤禧等情。
    又查，證人陳來成並證稱：乙○○及甲○○均係伊朋友，被告以前曾向伊說他妹
    妹嫁給大陸國臺辦官員，大陸他有辦法，因趙重金發生事情，所以伊帶林金松等
    人找甲○○，甲○○向伊等說你們遇到貴人，這事沒有問題，伊回去後向林金松
    、乙○○說拜託人家要先給費用，要乙○○先給甲○○二十萬元，伊有向甲○○
    說拿錢要將事情辦好等語；證人林金松復證稱：乙○○向伊說趙重金發生事情，
    伊以前曾聽陳來成說過，甲○○在大陸很有辦法，當日伊等三人去找甲○○，甲
    ○○說伊等遇到貴人，又說他妹妹嫁給國臺辦官員，陳來成要乙○○先給二十萬
    元，後來甲○○又打電話給乙○○說還要費用，伊及陳來成陪乙○○將七十萬元
    交給甲○○，交錢時甲○○要趙重金買機票，幾天內即可回臺等語，顯見被告係
    利用原告誤認其妹婿任職大陸地區江蘇省國臺辦官員，以為可以透過該關係，使
    趙重金順利取回護照返臺之機會，向原告誇稱可以輕易透過關係處理趙重金返臺
    事宜，使原告信以為真，而交付金錢，已難謂無施用詐術及不法所有意圖。且依
    常情，原告苟知悉被告僅係委託大陸臺商幫忙處理趙重金返臺事宜，並不認識大
    陸國臺辦官員，則以目前兩岸交流之頻繁，原告另經由其他管道尋求臺商協助，
    應非困難，焉有可能支付鉅額款項，透過被告再委請臺商余坤禧處理？且原告雖
    稱二十萬元係其幫原告處理事情之處理費用，為原告所交付作為公關費用之用，
    但卻又稱其有將該筆費用用來請臺商余坤禧吃飯，顯與其當初對外宣稱之情形不
    符，參以被告明知臺商余坤禧並無把握使趙重金順利返臺，竟於要求原告交付七
    十萬元活動費尾款時，向原告誆稱此事已近完成等情，益徵被告具有不法詐欺故
    意，是被告所辯尚非可採。復查，原告截至九十一年八月十二日為止共交付被告
    九十萬元，其造成上開財產之損失，乃因被告之不法詐欺行為所致，故有相當因
    果關係。
三、按因故意或過失，不法侵害他人之權利者，負損害賠償責任；又負損害賠償責任
    者，除法律另有規定或契約另有訂定外，應回復他方損害發生前之原狀。因回復
    原狀而應給付金錢者，自損害發生時起，加給利息，民法第一百八十四條第一項
    前段、第二百十三條第一項、第二項分別定有明文，本件原告以不法詐欺之方法
    向原告詐取財物，截至九十一年八月十二日共詐得九十萬元，如前所述，原告請
    求被告賠償九十萬元，及自九十一年八月十二日起至清償日止，按年息百分之五
    計算之利息，應係有據，自應予准許。
四、原告陳明願供擔保以代釋明聲請宣告假執行，核無不合，爰酌定相當擔保金額，
    准予宣告假執行。
五、結論：本件原告之訴為有理由，依民事訴訟法第七十八條、第三百九十條第二項
    ，判決如主文。
中      華      民      國    九十二    年     十一     月      十      日
                                臺灣臺中地方法院民事第三庭
~B法      官  許  石  慶
正本係照原本作成。
如對本判決上訴，須於判決送達後廿日內向本院提出上訴狀
中      華      民      國    九十二    年     十一     月      十      日
~B法院書記官


司法院資訊處製作；財團法人民間司法改革基金會備份。
